【裁判字號】    90,訴,582
【裁判日期】    900914
【裁判案由】    毒品危害防制條例
【裁判全文】
臺灣彰化地方法院刑事判決                            九十年度訴字第五八二號
    公  訴  人  臺灣彰化地方法院檢察署檢察官
    被      告  丙○○
右列被告因毒品危害防制條例案件，經檢察官提起公訴（八十八年度偵字第七八０四
、六五九五號），本院判決如左：
        主  文
丙○○幫助施用第二級毒品，處有期徒刑伍月，如易科罰金，以參佰元折算壹日。
塑膠袋裝安非他命壹包（淨重零點壹貳公克，包裝重零點壹伍公克）併包裝用之塑膠
袋壹個，均沒收銷燬之。
        事  實
一、丙○○因受友人乙○○（本院另案審判）請託代案外人林蒼敏（乙○○在監結識
    之朋友）購買價值新台幣（下同）四千五百元之第二級毒品安非他命施用，遂基
    於幫助他人施用第二級毒品安非他命之犯意，於民國（下同）八十八年七月二日
    晚間八時三十分許，至彰化縣員林鎮○○里○○路○段九四號甲○○（另行審結
    ）住處，央請甲○○代向某不詳真實姓名、年籍，綽號「紅面」者邀買，經「紅
    面」者派人持安非他命至甲○○住所，由丙○○逕行與之為買賣之交易，丙○○
    購得後，再經由乙○○輾轉交付予林蒼敏施用。嗣於同月十五日下午五時許，在
    嘉義縣大林鎮○○路十三號前經警查獲林蒼敏涉犯施用第二級毒品案件，並當場
    扣得前開丙○○代為購買，經乙○○輾轉交予林蒼敏施用剩餘之塑膠袋裝第二級
    毒品安非他命（淨重○．一二公克，包裝重０．一五公克，移併予林蒼敏施用毒
    品案件）。丙○○經警查獲時，供出毒品來源，並經警破獲案外人甲○○之犯行
    。
二、案經嘉義縣警察局移送臺灣彰化地方法院檢察署檢察官偵查起訴。
        理  由
一、右揭事實，訊據被告丙○○（以下簡稱被告）供認在卷，再案外人林蒼敏委請乙○○輾轉經由被告央請甲○○代向綽號「紅面」之安非他命販賣者邀買，由被告
    逕向綽號「紅面」者指使前來洽賣之人買受第二級毒品安非他命，再輾轉經由乙○○交予案外人林蒼敏施用等情，除據被告自白外，並經證人即案外人林蒼敏於
    八十九年四月十七日檢察官偵訊時供稱：「我是拜託他（指乙○○）買，他出去
    向他人買，我在他家等」等語，及同案被告乙○○於警訊時供承：我沒有販賣安
    非他命給他，只是幫他調安非他命而已，我沒有賺錢等語在卷，而同案被告甲○○於八十八年七月二十七日警訊時及翌日檢察官偵訊亦供承：有受丙○○之託，
    代為聯絡綽號「紅面」者，由丙○○親自購買安非他命等語。參之案外人林蒼敏
    於八十八年一月十二日為警查獲時，所採驗之尿液，確呈現甲基安非他命陽性之
    反應，有卷附嘉義縣衛生局煙毒檢驗尿液檢驗單可稽。又前開扣案之塑膠袋裝之
    第二級毒品安非他命一包，並經法務部調查局鑑驗屬實，有該局九十年五月二十
    五日（九０）陸（一）字第九００三一一一三號鑑定通知書附卷足憑（見本院審
    理卷）。綜上所述，本案事證明確，被告犯行足以認定。
二、核被告所為，係犯毒品危害防制條例第十條第二項、刑法第三十條第一項之幫助
    他人施用第二級毒品罪。查被告係受託，代為購買第二級毒品安非他命（俗稱調
    貨），核其情節，迥異於將所持有之毒品，以同價格或無償轉讓予他人。是公訴
    人認被告係犯毒品危害防制條例第八條第二項之轉讓第二級毒品罪，容有未洽，
    因本院所認定之犯罪事實與檢察官起訴書所載之基本事實，係屬同一，本院自得
    依刑事訴訟法第三百條之規定，就起訴之事實，變更檢察官所引應適用之法條，
    為上開罪名之判決。被告所犯之罪，係屬幫助犯，爰依刑法第三十條第二項之規
    定，按正犯之刑減輕之。又查被告為警查獲時，供出其毒品之來源，並經警查獲
    同案被告甲○○之犯行，有警訊筆錄可稽，自得依毒品危害防制條例第十七條之
    規定，遞減輕其刑。爰審酌被告之素行（詳卷附台灣彰化地方法院檢察署刑案資
    料查註紀錄表及本院被告全國前案紀錄表）、犯罪之動機、目的、手段、所生之
    危害及其他情節，並犯後之態度等一切情狀，量處如主文所示之刑。次按刑法第
    四十一條關於易刑之規定，被告行為後，已據立法院修正在案，並經總統於九十
    年一月十日公布，同年月十二日生效。修正後之上開條文係規定「犯最重本刑為
    五年以下有期徒刑以下之刑之罪，而受六月以下有徒期刑或拘役之宣告，因身體
    、教育、職業或家庭之關係或其他正當事由，執行顯有困難者，得以一元以上三
    元以下折算一日，易科罰金。但確因不執行所宣告之刑，難收矯正之效，或難以
    維持秩序者，不在此限。併合處罰之數罪，均有前項情形，其應執行之刑逾六月
    者，亦同」，此與修正前之同條文規定：「犯最重本刑為三年以下有期徒刑以下
    之刑之罪，而受六月以下有徒期刑或拘役之宣告，因身體、教育、職業或家庭之
    關係，執行顯有困難者，得以一元以上三元以下折算一日，易科罰金」相較，並
    無修正前法律較有利於被告之情形。是本案被告行為後之原刑法第四十一條既有
    變更，自應依刑法第二條第一項前段之規定，適用裁判時即修正後之刑法第四十
    一條第一項規定諭知有期徒刑如易科罰金之折算標準，特此敘明。至如事實欄所
    示之塑膠袋裝安非他命一小包係屬第一級毒品，該包裝用之塑膠袋一個，因事實
    上無從與附著其上之安非他命完全析離，自應併認係屬第二級毒品，不問何人所
    有，均依毒品危害防制條例第十八條第一項前段，諭知沒收銷燬之。
據上論斷，應依刑事訴訟法第二百九十九條第一項前段、第三百條，毒品危害防制條
例第十條第二項、第十七條、第十八條第一項前段，刑法第十一條前段、第二條第一
項前段、第三十條第一項、第二項、修正後第四十一條第一項、罰金罰鍰提高標準條
例第二條，判決如主文。
中      華      民      國    九十      年      九      月     十四     日
                                  臺灣彰化地方法院刑事第一庭
                                        法      官    蔡  紹  良
右正本證明與原本無異。
如不服本判決，應於判決送達後十日內向本院提出上訴狀（須附繕本）。
                                        法院書記官    王  惠  嬌
中      華      民      國    九十      年      九      月    二十一    日
毒品危害防制條例第十條第二項：
施用第二級毒品者，處三年以下有期徒刑。
刑法第三十條
幫助他人犯罪者為從犯，雖他人不知幫助之情，亦同。
從犯之處罰，得按正犯之刑減輕之。


司法院資訊處製作；財團法人民間司法改革基金會備份。
